【裁判字號】    97,交聲,1855
【裁判日期】    971020
【裁判案由】    違反道路交通管理處罰條例聲明異議
【裁判全文】
臺灣臺北地方法院交通事件裁定        97年度交聲字第1855號
原處分機關  交通部公路總局臺北區監理所板橋監理站
異  議  人
即受處分人  甲○○
上列異議人因違反道路交通管理處罰條例案件，對於交通部公路
總局臺北區監理所板橋監理站於民國97年6 月13日以板監裁字第
裁41-AEB578468號違反道路交通管理事件裁決書所為之處分，聲
明異議，本院裁定如下：
    主  文
異議駁回。
    理  由
一、原處分意旨略以：異議人即受處分人甲○○未領有駕駛執照
    ，竟於民國94年8 月2 日駕駛車牌號碼F33-795 號重型機車
    行駛於臺北市○○路○ 段，經臺北市政府警察局萬華分局大
    理街派出所警員掣單舉發，經原處分機關調查結果，認受處
    分人確有駕駛上開未領有駕駛執照駕駛重型機車之事實，乃
    依道路交通管理處罰條例第21條第1 項第1 款規定，裁處罰
    鍰新臺幣（以下同）9,600 元等語。
二、異議人異議意旨略以：伊駕駛駕駛確實持有普通重型機車駕
    駛執照，其上記載發照日期為91年8 月30日起至97年7 月12
    日止，而在此期間伊並無因任何交通違規事件遭警察機關扣
    照，本件舉發伊無照駕駛之時間，亦於上開駕駛執照有效期
    間內，伊確實並無照駕駛機車之行為。且本案舉發時間為94
    年間，何以延誤至97年6 月間始予裁決，亦使人困惑，爰請
    詳查後撤銷原處分云云。
三、按「受處分人，不服第8 條主管機關所為之處罰，得於接到
    裁決書之翌日起20日內，向管轄地方法院聲明異議」、「交
    通法庭認聲明異議不合法律上之程式或其異議權已經喪失者
    ，應以裁定駁回之」，道路交通管理處罰條例第87條第1 項
    、同條例第89條後段所授權訂立之道路交通案件處理辦法第
    18條前段分別定有明文。故受處分人自應於上開規定之期間
    內向法院聲明異議，倘受處分人逾期異議，即於法不合，法
    院自應裁定駁回。又按「送達，於應受送達人之住居所、事
    務所或營業所為之；但在行政機關辦公處所或他處會晤應受
    送達人時，得於會晤處所為之。」「於應送達處所不獲會晤
    應受送達人時，得將文書付與有辨別事理能力之同居人、受
    僱人或應送達處所之接收郵件人員。」「送達，不能依前二
    條規定為之者，得將文書寄存送達地之地方自治或警察機關
    ，並作送達通知書兩份，一份黏貼於應受送達人住居所、事
    務所、營業所或其就業處所門首，另一份交由鄰居轉交或置
    於該送達處所信箱或其他適當位置，以為送達。」「前項情
    形，由郵政機關為送達者，得將文書寄存於送達地之郵政機
    關。」，行政程序法第72條第1 項、第73條第1 項、第74條
    第1 項、第2 項分別規定明確。而依違反道路交通管理事件
    統一裁罰基準及處理細則第5 條規定，處理違反道路交通管
    理事件，有關文書送達之程序，依行政程序法之規定。
四、經查，本件受處分人即異議人甲○○未領有駕駛執照，竟於
    94年8 月2 日駕駛車牌號碼F33-795 號重型機車行駛於臺北
    市○○路○ 段，經臺北市政府警察局萬華分局大理街派出所
    警員掣單舉發異議人涉有違反道路交通管理處罰條例第21條
    第1 項第1 款之違規，而由原處分機關於97年6 月13日以板
    監裁字第裁41-AEB578468號違反道路交通管理事件裁決書裁
    處罰鍰9,600 元等情，有上開舉發違反道路交通管理事件通
    知單、裁決書影本附卷可稽（見本院卷第6 頁、第8 頁）。
    嗣上開裁決書於97年6 月17日10時45分送達異議人住處，而
    由異議人之母蔡姚英美簽收，此有原處分機關寄發上開裁決
    書之送達證書影本1 份在卷可參（見本院卷第7 頁），依上
    開行政程序法之規定，本件裁決書業已於97年6 月17日發生
    送達之效力，從而其20日之異議期間應自97年6 月18日起算
    又原處分機關係位於臺北縣中和市○○路○段116號，異議人
    則住在臺北市○○區○○路136 號1 樓，依司法院所發布之
    「法院訴訟當事人在途期間標準」第4 條第1 款第2 目、第
    3 條第1 款第2 目之規定，異議人聲明異議之在途期間為2
    日，故異議人如欲聲明異議，應於上開裁決送達翌日起22日
    內為之，亦即應於96年7 月9 日（星期三）之前提出，惟異
    議人遲至96年7 月21日始行提出，並於同年月22日由原處分
    機關收受，此有聲明異議書、原處分機關移送書意見欄附卷
    為憑，顯然已逾聲明異議之法定不變期間，揆諸首揭法律規
    定與本院說明，異議人對上開裁決書提出聲明異議，已逾20
    日之法定期間，顯然不合法律上之程式，且屬無從補正之事
    項，自應予以駁回。
五、另雖異議人於94年10月20日曾就其於94年8 月2 日遭警員舉
    發無照駕駛一事，向原處分機關提出陳述書（見本院卷第12
    -14 頁）。惟「聲明異議」係交通事件準用刑事訴訟法所為
    之訴訟行為，自應循法律規定為之。異議人所提出之陳述書
    上既已記載，請求撤銷「臺北市政府警察局所開立之無照駕
    駛罰單」等語（見本院卷第12-13 頁），顯然異議人此部分
    之陳述意見，僅為依道路交通管理處罰條例第9 條第1 項所
    定不服舉發之事實，向處罰機關陳述意見之程序，且當時原
    處分機關尚未裁決本案異議人遭舉發之違規行為，自不得逕
    行解釋為受處分人係依同條例第87條第1 項所規定之不服第
    8 條主管機關所為之處罰，於接到裁決書之翌日起20日內向
    管轄地方法院聲明異議之程序，故本件尚不得因異議人曾於
    原處分機關裁決前提出陳述書，而認其已等同於在法定期間
    內聲明異議。末按94年1 月14日經立法院三讀通過之行政罰
    法，業於95年2 月5 日生效施行，其第27條第1 項、第2 項
    分別規定：「行政罰之裁處權，因3 年期間之經過而消滅。
    」、「前項期間，自違反行政法上義務之行為終了時起算。
    但行為之結果發生在後者，自該結果發生時起算。」；惟該
    法第45條第1 項、第2 項另規定「行政罰法施行前違反行政
    法上義務之行為應受處罰而未經裁處，於該法施行後裁處者
    ，除第15條、第16條、第18條第2 項、第20條及第22條規定
    外，均適用之。」、「前項行政罰之裁處權時效，自該法施
    行之日起算」。該條之立法意旨揭明：「本法施行前違反行
    政法上義務之行為應受處罰而未經裁處者，於本法施行後裁
    處時，其裁處權時效，除非個別行政法律另有規定，依其規
    定外，均自本法施行之日起算。至於有關時效期間之規定，
    自仍適用本法。」，查道路交通管理處罰條例就裁處權時效
    並無特別規定，是有關道路交通管理處罰條例案件之裁處權
    時效，自應依行政罰法第45條第2 項之規定辦理。異議人雖
    辯稱本件裁決書事隔近3 年才寄發，然本件違規時間為94年
    8 月2 日，係行政罰法施行前之違規行為，依該法第45條第
    2 項規定，裁決機關就申訴案件處理之期間，其裁處權之3
    年時效應自該法施行之95年2 月5 日起算，故原處分機關於
    97年6 月13日裁罰，並未逾越上開行政罰法規定之時效期間
    ，且符合法律之規定，是異議人前開辯解，並不足採，均併
    予敘明之。
六、據上論斷，應依道路交通管理處罰條例第87條第2 項、道路
    交通案件處理辦法第18條前段，裁定如主文。
中    華    民    國    97    年    10    月    20    日
                              交通法庭法  官  林柏泓
以上正本證明與原本無異
如不服本裁定應於送達後5日內向本院提出抗告狀
                                      書記官  柯貞如
中    華    民    國    97    年    10    月    22    日


司法院資訊處製作；財團法人民間司法改革基金會備份。
